臺灣桃園地方法院刑事判決
111年度交簡上字第155號
上  訴  人
即  被  告  李富強


上列上訴人即被告因公共危險案件，不服本院民國111年3月25日
110年度桃交簡字第2256號第一審刑事簡易判決（聲請簡易判決
處刑案號：110年度偵字第16678號），提起上訴，本院管轄之第
二審合議庭判決如下：
    主  文
上訴駁回。
    事  實
一、李富強於民國110年2月5日下午4時50分（聲請簡易判決處刑
    書誤載為「下午4時30分」）至同日下午5時許，在桃園市八
    德區金城街10巷附近某土地公廟後方飲酒後，明知飲酒後已
    達不得駕駛動力交通工具之程度，仍基於酒後駕駛動力交通
    工具之犯意，於同日下午5時許，自該處騎乘車牌號碼000-0
    00號普通輕型機車（下稱上開輕型機車，聲請簡易判決處刑
    書誤載為「車牌號碼000-000號普通重型機車」）離去。嗣
    於同日晚間6時15分許，其沿桃園市中壢區中山東路4段往龍
    慈路之方向行駛，行經該路段159巷而欲向左迴轉至對向車
    道之路旁時，未注意適有蔡明哲駕駛車牌號碼000-0000號自
    用小貨車（下稱上開小貨車，聲請簡易判決處刑書誤載為「
    自用小客車」）沿對向車道（即中山東路4段往崁頂路方向
    ）直行駛至，即貿然迴轉至對向車道，蔡明哲見狀緊急煞車
    ，致蔡明哲後方、由熊智誠騎乘之車牌號碼000-000號普通
    重型機車（下稱上開重型機車）閃避不及，因而追撞前方蔡
    明哲駕駛之上開小貨車，熊智誠因此受有右側踝部擦傷之傷
    害（過失傷害部分，未據告訴）。後員警據報到場處理，並
    同日晚間7時33分許，對李富強施以酒測，測得其吐氣所含
    酒精濃度達每公升0.77毫克，始悉上情。
二、案經桃園市政府警察局中壢分局報告臺灣桃園地方檢察署檢
    察官偵查後聲請以簡易判決處刑。
    理  由
壹、程序方面
一、本判決下列所引用被告李富強以外之人於審判外之陳述，被
    告與檢察官迄於言詞辯論終結前，均未就證據能力部分聲明
    異議，本院審酌上開證據資料作成時之情況，尚無違法、不
    當或顯不可信之情況，認以之作為證據應屬適當，應認前揭
    供述證據均有證據能力。
二、本判決以下所引用之非供述證據，均與本件事實具有自然關
    聯性，且核屬書證、物證性質，又查無事證足認有違背法定
    程序或經偽造、變造所取得等證據排除之情事，復經本院依
    刑事訴訟法第164條、第165條踐行物證、書證之調查程序，
    況檢察官、被告對此部分之證據能力亦均不爭執，是堪認均
    具有證據能力。
貳、實體方面
一、認定犯罪事實所憑之證據及理由：
    訊據被告固坦承於前述時點酒測前有飲酒之事實，惟矢口否
    認有何公共危險犯行，辯稱：伊當天下午看完醫生後，先去
    買了4瓶米酒，之後騎車到中山東路4段附近找朋友，但朋友
    不在，伊就在朋友家飲用米酒，後來警察到場才要伊做酒測
    ；伊是騎完車後才飲酒，沒有飲酒後騎車等語。經查：
　㈠被告於110年2月5日晚間6時15分許，騎乘上開輕型機車沿桃
    園市中山東路4段往龍慈路之方向行駛，行經該路段159巷前
    迴轉至對向車道路旁之際，適有蔡明哲駕駛上開小貨車沿對
    向車道駛至，見狀緊急煞車，致騎乘上開重型機車行駛於蔡
    明哲後方之熊智誠閃避不及，因而追撞上開小貨車，熊智誠
    因此受有右側踝部擦傷之傷害等情，業經證人熊智誠、蔡明
    哲於警詢、原審訊問中證述明確（見臺灣桃園地方檢察署11
    0年度偵字第16678號卷【下稱偵卷】第21至23頁、第27至33
    頁；本院110年度桃交簡字第2256號卷【下稱原審卷】第36
    至39頁），並有道路交通事故現場圖、道路交通事故調查報
    告表㈠㈡、車輛詳細資料報表、公路電子閘門證號查詢汽車駕
    駛人、公路電子閘門證號查詢機車駕駛人、道路交通事故現
    場照片等件在卷可證（見偵卷第37至41頁、第57至77頁）。
    且被告對其有騎乘上開輕型機車於上述時、地迴轉之客觀事
    實並不爭執，亦坦承有看到蔡明哲、熊智誠相撞之事（僅辯
    稱事故應與其無關、其並未肇事等語，見偵卷第100至101頁
    ），是上情均堪認定。
　㈡上開事故發生後，員警據報到場處理期間，經蔡明哲、熊智
    誠向員警指稱騎乘上開輕型機車之駕駛人為肇事主因，卻逕
    自離開現場進入路旁民宅，後被告自路旁民宅走出之際，經
    蔡明哲、熊智誠指認被告即為上開輕型機車之駕駛人，員警
    遂對被告施以酒測，而於110年2月5日晚間7時33分許，測得
    其吐氣酒精濃度為每公升0.77毫克乙節，有員警職務報告、
    道路交通事故當事人酒精測定紀錄表、桃園市政府警察局舉
    發違反道路交通管理事件通知單在卷可佐（偵卷第45至47頁
    、第69頁），並經本院當庭勘驗員警密錄器無訛，有本院勘
    驗筆錄可按（見本院111年度交簡上字第155號卷【下稱簡上
    卷】第53至54頁），是此部分亦堪認屬實。
　㈢本案被告飲酒時點之認定：　
　⒈參以被告於警詢時供陳：伊在110年2月5日下午4時30分起至
    同日下午5時許，在桃園市八德區金城街10巷附近之土地公
    廟飲酒，之後伊就從該處出發，至本次交通事故期間，伊沒
    有再喝酒等語（見偵卷第9頁）；於原審訊問時亦供稱：伊
    有於當日下午4時30分起至同日下午5時許，在金城街10巷附
    近土地公廟飲酒等語（見原審卷第54頁）。而坦承其於當日
    下午有於金城街10巷附近飲酒，且於飲酒後即自該處騎乘機
    車上路之情事。
　⒉據證人蔡明哲於原審訊問中證稱：110年2月5日晚間6時15分
    ，伊要去送貨，被告騎乘機車迴轉沒注意到伊是直行車，當
    時被告從對向車道迴轉到伊車道前方，伊為了閃避被告的車
    而緊急剎車，後來熊智誠的車就自後方撞上伊的車，肇事後
    伊有要求被告不要離開，但被告還是離開了，被告撞上伊時
    ，精神意識看起來有飲酒，因為講話很模糊等語在卷（見原
    審卷第36至37頁）。亦證述被告於發生事故當下，已有講話
    模糊等飲酒後之反應。是綜合被告上開自白及證人蔡明哲之
    證述，應堪認被告有於110年2月5日下午在金城街10巷附近
    飲酒，復於飲酒後騎乘上開輕型機車前往中山東路4段159巷
    附近，並於同日下午6時15分許於前述地點發生本案事故等
    情。　
　㈣被告雖嗣改稱其未曾於金城街10巷附近飲酒，其是騎乘上開
    輕型機車抵達中山東路4段159巷附近後方飲酒，其在警詢之
    陳述係亂說的云云。然而：
　⒈經原審勘驗被告製作警詢筆錄之錄音光碟，可知該警詢筆錄
    係採一問一答之方式製作，內容與警詢筆錄所載大致相符，
    且被告對答連續，對於員警員所詢問之問題，亦可正確理解
    後再行回答等節，有本院勘驗筆錄1份在卷可證（見原審卷
    第39至53頁）。則從被告製作警詢筆錄之情狀觀之，被告之
    精神狀態、理解能力均無異常，可認其警詢陳述係出於自由
    意志。且綜觀被告製作警詢筆錄之經過，可知被告在員警詢
    問其係在何時、何處飲酒時，乃主動提及其先至診所就診，
    結束後方前往「金城街10巷那邊」、「土地公廟後面」等飲
    酒地點資訊，更陳稱其係飲用一杯米酒、大約是免洗杯大小
    之量、且與朋友共飲等細節，足認被告能具體陳述其當日下
    午之行蹤及飲酒之相關情節，陳述應非出於憑空杜撰。再衡
    酌一般人於案發之初之供述，確實較少權衡利害得失或受其
    餘外力之干預影響，基上可認被告於警詢之陳述應較趨近於
    真實，是其嗣改稱係在到達中山東路後始飲酒等語，應為事
    後卸責之詞，無從採信。
　⒉且被告於警詢自述其在金城街10巷附近飲酒並騎車上路後，
    至發生交通事故、員警到場處理期間即未再飲酒乙節（見原
    審卷第51頁），經核於上開員警密錄器顯示被告於員警在場
    時，僅有飲用瓶裝水之情形相符；且被告於接受酒測前，經
    員警詢問今日是否有飲酒時，乃以「下午」、「去診所回來
    才喝一杯」等語回應，有本院勘驗筆錄足憑（見簡上卷第53
    至54頁）。益徵被告係於當日下午先在金城街10巷附近飲酒
    後，方騎乘機車前往中山東路4段159巷附近，亦可排除被告
    於離開金城街10巷至員警實施酒測前，其仍有再度飲用酒類
    之情事。
　⒊被告雖另辯稱其係看完醫生後方購買4瓶米酒，從其購買米酒
    之發票時間，即可看出其係至中山東路4段159巷附近方飲酒
    等語，並提出宏瑞診斷證明書、統一發票在卷可按（見簡上
    卷第39至41頁）。而觀諸上開診斷證明書上記載「病患（指
    被告）於16點50分離開本診所」等語，以及前揭統一發票上
    顯示之購買時間為「110年2月5日下午4時50分」等節，固與
    被告於警詢、原審訊問時自陳係在當日下午4時30分許即開
    始飲酒之時點，略有出入。惟細觀被告於警詢陳述當日飲酒
    時點之始末（見原審卷第48至49頁之本院勘驗筆錄），其自
    述在當日4點開始看診、拿藥等語後，員警即接續詢問被告
    是否為「4點半開始喝？」，經被告以「對呀」等語回應，
    可見上開4點半即開始飲酒之時間，係員警根據被告自述之
    看診時間推算並進一步追問，與實際狀況不免有所落差；再
    考量下午4時30分與下午4時50分並非相去甚遠，是被告於警
    詢稱其當日下午4時30分開始在金城街10巷飲酒之時點，或
    許未臻精確；惟勾稽前開證人蔡明哲之證述、被告警詢陳述
    之整體狀況以及員警密錄器等事證，仍足認定被告當日下午
    係先於金城街10巷飲酒後，方騎乘機車前往中山東路4段159
    巷附近之事實，而無從以上開看診結束時間、購買酒類時間
    ，直接導出被告直至同日下午6時15分許抵達中山東路4段15
    9巷附近後始飲酒之結論。是被告此部分所辯，仍無從推翻
    本院前述之認定。
　⒋然被告既係於110年2月5日下午4時50分方離開診所，則其於
    金城街10巷飲酒之時點理應係在當日4時50分後，是聲請簡
    易判決處刑書記載被告於當日下午4時30分許即開始飲酒乙
    節，即有誤會。惟此部分無礙於被告本案犯罪成立之認定，
    爰更正被告飲酒之時點如事實欄所載，併予說明。
　㈤綜上所述，被告上開所辯均不足採。本案事證已臻明確，被
    告犯行堪以認定，應依法論科。　　
二、論罪科刑及上訴駁回之理由：
  ㈠新舊法比較：
  ⒈按行為後法律有變更者，適用行為時之法律。但行為後之法
    律有利於行為人者，適用最有利於行為人之法律，刑法第2
    條第1項定有明文。
  ⒉被告行為後，刑法第185條之3第1項業於111年1月28日修正公
    布，並自同年月30日施行。修正前該條項原規定：「駕駛動
    力交通工具而有下列情形之一者，處2年以下有期徒刑，得
    併科20萬元以下罰金：一、吐氣所含酒精濃度達每公升0.25
    毫克或血液中酒精濃度達百分之0.05以上。二、有前款以外
    之其他情事足認服用酒類或其他相類之物，致不能安全駕駛
    。三、服用毒品、麻醉藥品或其他相類之物，致不能安全駕
    駛」；修正後則規定：「駕駛動力交通工具而有下列情形之
    一者，處3年以下有期徒刑，得併科30萬元以下罰金：一、
    吐氣所含酒精濃度達每公升0.25毫克或血液中酒精濃度達百
    分0.05以上。二、有前款以外之其他情事足認服用酒類或其
    他相類之物，致不能安全駕駛。三、服用毒品、麻醉藥品或
    其他相類之物，致不能安全駕駛」，是修正後之法定刑度較
    修正前為重，並未有利於被告，依刑法第2條第1項前段規定
    ，本案自應適用修正前刑法第185條之3第1項第1款之規定論
    處。
  ㈡是核被告所為，係犯修正前刑法第185條之3第1項第1款之駕
    駛動力交通工具而有吐氣所含酒精濃度達每公升0.25毫克以
    上情形罪。　
  ㈢原審同上認定，並審酌被告前於100年間另有2次服用酒類不
    能安全駕駛動力交通工具而駕駛罪之前案紀錄（於本案均不
    構成累犯），且政府近年來已大力宣導酒後駕車之危險性及
    違法性，被告自應知悉酒精成分對人之意識能力有不良影響
    ，酒後駕車對一般往來之公眾及駕駛人自身皆具有高度危險
    性，既漠視自己生命、身體之安危，亦罔顧公眾往來之安全
    ，然其於服用酒類後，吐氣所含酒精濃度高達每公升0.77毫
    克，竟仍心存僥倖，執意騎乘上開輕型機車行駛於道路上，
    造成公眾行車往來之危險，對交通安全所生之危害非輕，且
    於行車之際亦造成其他用路人發生碰撞並受有傷害，業已對
    公眾生命財產形成高度危險且產生實害；又被告於犯後陳述
    反覆，飾詞否認犯行，難認犯後態度良好；兼衡被告於警詢
    中自述家庭經濟狀況勉持之生活狀況、智識程度為國中畢業
    等一切情狀，量處如有期徒刑5月，並諭知易科罰金以1,000
    元折算1日之折算標準。經核其認事用法並無違誤，量刑亦
    已斟酌刑法第57條所列事項，復未逾越客觀上之適當性、相
    當性及必要性之比例原則，尚屬妥適。是被告上訴否認犯行
    ，為無理由，應予駁回。
據上論斷，應依刑事訴訟法第455條之1第1項、第368條，判決如
主文。
本案經檢察官楊挺宏聲請以簡易判決處刑，檢察官李孟亭到庭執
行職務。
中　　華　　民　　國　　111 　年　　10　　月　　27　　日
                  刑事第四庭  審判長法  官  黃柏嘉
                                    法  官  涂偉俊
                                    法  官  陳韋如
以上正本證明與原本無異。
不得上訴。
                                    書記官　劉貞儀
中　　華　　民　　國　　111 　年　　10　　月　　27　　日
附錄本案論罪科刑法條全文：
修正前中華民國刑法第185 條之3
駕駛動力交通工具而有下列情形之一者，處2年以下有期徒刑，
得併科20萬元以下罰金：
一、吐氣所含酒精濃度達每公升零點二五毫克或血液中酒精濃度
    達百分之零點零五以上。
二、有前款以外之其他情事足認服用酒類或其他相類之物，致不
    能安全駕駛。
三、服用毒品、麻醉藥品或其他相類之物，致不能安全駕駛。
因而致人於死者，處3年以上10年以下有期徒刑；致重傷者，處1
年以上7年以下有期徒刑。
曾犯本條或陸海空軍刑法第五十四條之罪，經有罪判決確定或經
緩起訴處分確定，於五年內再犯第一項之罪因而致人於死者，處
無期徒刑或五年以上有期徒刑；致重傷者，處三年以上十年以下
有期徒刑。